【裁判字號】    95,上易,560
【裁判日期】    950829
【裁判案由】    清償借款
【裁判全文】
臺灣高等法院民事判決                 95年度上易字第560號
上  訴  人  丁○○
被  上訴人  合作金庫商業銀行股份有限公司
法定代理人  甲○○
訴訟代理人  丙○○
            乙○○
上列當事人間請求清償借款事件，上訴人對於中華民國95年4月2
8日臺灣臺北地方法院95年度訴字第3019號第一審判決提起上訴
，本院於95年8月15日言詞辯論終結，判決如下：
    主  文
上訴駁回。
第二審訴訟費用由上訴人負擔。
    事  實
甲、上訴人方面：
壹、聲明：
一、原判決不利於上訴人部分廢棄。
二、上開廢棄部分，被上訴人在第一審之訴駁回。
貳、陳述：除與原判決記載相同者外，補稱略以：
    上訴人與姚振明互為保證人向被上訴人借款100萬元，上訴
    人所借者已清償。
乙、被上訴人方面：
壹、聲明：上訴駁回。
貳、陳述：與原判決記載者相同。
    理  由
一、被上訴人法定代理人於95年5月4日變更為甲○○，有行政院
    金融監督管理委員會函乙紙可按，其具狀聲明承受訴訟，核
    無不合，應予許可。
二、被上訴人主張：訴外人姚振明於民國91年6月18日邀同上訴
    人丁○○及原審共同被告黃茂財為連帶保證人，向其借用新
    臺幣（下同）100萬元，約定利率按被上訴人基本放款利率
    加碼年息3.25％計算（目前為年息10.534％），並同意被上
    訴人依基本放款利率調整時隨同調整，另約定到期日為98
    年6月18日，借款人應自借款日起，依年金法計算，按月分
    期平均攤還本息，借款人如未按期攤還本息時，應自逾期之
    日起，其逾期在6個月以內部分，照前開利率之10％加付違
    約金，逾期超過6個月部分，照前開利率之20％加付違約金
    。詎姚振明自93年10月18日起即未依約繳納本息，依借據其
    他約定條款第5條第1款之約定，姚振明已喪失期限利益，其
    借款應視為全部到期，迭經催討，未獲清償。上訴人丁○○
    、黃茂財為其連帶保證人，依法應負連帶清償之責，為此依
    消費借貸及連帶保證之法律關係請求上訴人及黃茂財連帶清
    償尚欠之本金71萬3590元及自93.10.18起至清償日止，按年
    息百分之10.534計算之利息，暨自93年11月19日起至清償日
    止，其逾期在六個月以內者，按上開利率百分之10，逾期超
    過六個月部分，按上開率百分之20計算之違約金。
    上訴人對其於系爭借據連帶保證人欄簽名、蓋章乙節不爭執
    ，惟辯以伊與姚振明互為保證人向被上訴人借款，伊借的已
    清償，伊無為姚振明保證人之意；姚正明曾立切結書予伊，
    表明系爭姚振明借款與伊無關；伊現無資力清償等語。
    （原審為上訴人敗訴之判決，上訴人提起上訴。）
三、查被上訴人主張姚振明以上訴人及黃茂財為連帶保證人向其
    借款100萬元，約定利率、違約金如上述，本件借款已視為
    全部到期，姚振明尚有本金71萬3590元未償等情，業據提出
    借據暨其他約定事項、交易明細資料、還款查詢表、利率變
    動記錄表等為證，上訴人亦不爭執其於系爭借據簽名，是被
    上訴人主張之上情，堪認為真正。
四、被上訴人主張依借貸及連帶保證法律關係，請求上訴人與原
    審共同被告黃茂財連帶給付71萬3590元及上述利息、違約金
    。上訴人則以上開情詞置辯。經查：
１、上訴人於系爭借據連帶保證人欄簽名、用印，其即應負連帶
    保證人之責。
２、上訴人雖提出姚振明出具之切結書乙紙，主張姚振明謂系爭
    借款與上訴人無涉等語，惟此切結書僅係上訴人與姚振明間
    之法律關係。上訴人未舉證證明其本人或姚振明向被上訴人
    請求更替保證人或免除丁○○之保證責任，並經被上訴人同
    意，則上訴人對被上訴人所負連帶保證人之責，自不因姚振
    明出具之切結書而免除。
３、有無資力償還，乃係執行問題，不得據為不負履行義務之抗
    辯。
４、是上訴人所辯均無足採。被上訴人依借貸及連帶保證法律關
    係請求上訴人與原審共同被告黃茂財連帶給付71萬3590元及
    上述利息，違約金，自屬有據，應予准許。
五、原審判命上訴人如數給付，於法並無不合。上訴意旨指摘原
    判決不當，求予廢棄改判，為無理由，應予駁回。
六、本件事證已明，兩造其餘攻擊防禦方法，經核與本判決之結
    果不生影響，爰不一一論述。
七、據上論結，本件上訴為無理由，依民事訴訟法第449條第1項
    、第78條，判決如主文。
中    華    民    國    95    年    8     月    29    日
                    民事第八庭
                        審判長法  官  吳景源
                              法  官  連正義
                              法  官  滕允潔
正本係照原本作成。
不得上訴。
中    華    民    國    95    年    8     月    30    日
                              書記官  黃麗玲


司法院資訊處製作；財團法人民間司法改革基金會備份。
